臺灣高等法院臺中分院民事裁定　　　　　100年度抗字第329號
抗　告　人　蕭素媛
相　對　人　傅子桓
抗告人與相對人間因聲請返還提存物事件，對於中華民國100年7
月6日臺灣彰化地方法院100年度事聲字第67號所為裁定提起抗告
，本院裁定如下：
    主  文
抗告駁回。
抗告訴訟費用由抗告人負擔。
    理  由
一、本件抗告人向原法院聲明異議，經原法院以異議無理由而駁
    回，抗告人不服，提起抗告，抗告意旨略以：抗告人於收受
    相對人催告行使權利之存證信函後，已於21日內回函與相對
    人，主張相對人未返還訴訟裁判費。抗告人於民國（下同）
    100年1月11日向原法院聲請訴訟費裁定，因原法院之延遲，
    致使無法向其聲請強制執行，影響抗告人權益，爰請求廢棄
    原裁定，暫緩返還相對人之擔保金，以確保抗告人之權益云
    云。
二、按訴訟終結後，供擔保人證明已定20日以上之期間，催告受
    擔保利益人行使權利而未行使者，法院應依供擔保人之聲請
    ，以裁定命返還其提存物，民事訴訟法第104條第1項第3款
    前段定有明文。前開規定，於其他依法令供訴訟上之擔保者
    準用之，並為同法第106條所明定。訴訟終結後，受擔保利
    益人，逾民事訴訟法第104條第1項第3款所定20日以上之期
    間而未行使其權利時，若在供擔保人向法院為返還提存物或
    保證書之聲請之後，始行使其權利者，仍應認為受擔保利益
    人未在前開期間內行使其權利（最高法院72年臺抗字第181
    號判例意旨參照）。又民事訴訟法第104條第1項第3款所謂
    「受擔保利益人行使權利」，係指向法院起訴或為與起訴相
    同效果之訴訟行為（如聲請調解或聲請發支付命令）而言（
    最高法院80年臺抗字第413號判例意旨參照）。再者，法院
    定擔保金額而為准許假扣押之裁定者，該項擔保乃為保障受
    擔保利益人可能因不當假扣押受有損害而設；換言之，係備
    供受擔保利益人因假扣押所受損害之賠償。是以，民事訴訟
    法第104條第1項第3款所稱之「受擔保利益人行使權利」，
    乃指行使其因不當假扣押所受損害之賠償請求權而言（最高
    法院88年臺抗字第121號裁定意旨參照）。
三、經查，相對人前以抗告人負欠其損害賠償債務為由，聲請原
    法院裁定准予提供新台幣（下同）306萬元或等值之第一商
    業銀行松貿分行無記名可轉讓定期存單為擔保後，得對抗告
    人之財產於918萬元之範圍內為假扣押。嗣相對人以原法院
    94年度存字第130號提存事件提存306萬元無記名可轉讓定期
    存單為擔保金在案，該事件嗣經最高法院99年度臺上字第46
    4 號裁定駁回上訴確定，本件假扣押裁定及執行，業經相對
    人已向原法院聲請撤銷假扣押確定及塗銷查封登記在案，相
    對人於該事件終結後於100年1月19日以存證信函催告抗告人
    於文到21日內行使權利，抗告人已於100年1月25日收受上開
    催告存證信函，此有假扣押裁定、提存書、民事裁定、存證
    信函、掛號郵件收件回執等件為證，且為抗告人所自承，是
    抗告人至遲應於「100年2月16日」前行使其權利。抗告人固
    稱其於100年1月11日即已向法院聲請裁定訴訟費用，因法院
    延遲致無法行使權利云云。然抗告人聲請裁定訴訟費用前，
    尚非不得訴請相對人賠償其因假扣押所受損害，或聲請調解
    ，抗告人之權利並不因法院尚未裁定訴訟費用額而無法行使
    ；且抗告人之聲請裁定訴訟費用，亦非上揭最高法院裁定所
    指之「行使其因不當假扣押所受損害之賠償請求權」；又抗
    告人以存證信函函覆相對人，亦不符合民事訴訟法第104條
    第1項第3款「行使權利」規範上之訴訟效果。是以，本件相
    對人之聲請符合民事訴訟法第104條第1項第3款規定，原法
    院100年度司聲字第82號裁定准許返還提存物，並無不當。
    抗告人主張已於期限內函覆相對人，且因原法院尚未裁定訴
    訟費用，致無從行使權利而聲明異議，即非有據，原法院裁
    定駁回其異議，於法並無不合。抗告意旨指摘原裁定不當，
    求予廢棄，為無理由，應予駁回。
四、據上論結，本件抗告為無理由，依民事訴訟法第495條之1第
    1項、第449條第1項、第95條、第78條，裁定如主文。
中    華    民    國   100    年    8     月    15    日
                民事第五庭    審判長法  官  李寶堂
                                    法  官  王重吉
                                    法  官  古金男
以上正本係照原本作成。
再為抗告應以適用法規顯有錯誤為理由。
如提起再抗告者應於裁定送達後10日內向本院提出抗告理由狀（
須按照他造人數附具繕本）並繳納抗告裁判費新臺幣1,000元，
同時委任律師或具有律師資格之關係人為代理人。
                                    書記官  瑞芳
中    華    民    國   100    年    8     月    15    日
                                                      Ｓ